臺灣花蓮地方法院民事判決
110年度訴字第182號
原      告  羅月英  
訴訟代理人  林武順律師
被      告  陳淑蓉  
訴訟代理人  高逸軒律師
上列當事人間請求侵權行為損害賠償事件，本院於民國111年2月
9日言詞辯論終結，判決如下：
    主      文
被告應給付原告新臺幣（下同）500,000元，及自民國110年7月2
0日起至清償日止，按週年利率百分之5計算之利息。
原告其餘之訴駁回。
訴訟費用由被告負擔百分之63，餘由原告負擔。
本判決第一項得假執行，但被告如以500,000元為原告預供擔保
後，得免為假執行。
原告其餘假執行之聲請駁回。
    事實及理由
一、原告主張：被告為訴外人劉祖望之表妹，明知劉祖望與原告
    為夫妻，仍自民國106年6月間，於如附表所示之時、地，與
    劉祖望發生性行為，並向劉祖望陳稱將揭露此不倫情事予原
    告，以迫使劉祖望與原告離婚，嗣經劉祖望於109年2月29日
    向原告坦承並表示願意斷絕此不倫關係，然被告仍持續和劉
    祖望獨處、發生性關係及以電話簡訊傳遞有關感情糾葛之訊
    息，並要求劉祖望與原告離婚，侵害伊之配偶權甚鉅。而被
    告與劉祖望之不倫情事在兩造親友及原告之同事中遭廣為渲
    染，致使伊身心靈受創嚴重，精神上極為痛楚，爰依侵權行
    為之法律關係，請求被告賠償等語。並聲明：㈠被告應給付
    原告新臺幣（下同）800,000元，及自起訴狀繕本送達翌日
    起至清償日止，按週年利率5%計算之利息。㈡願供擔保，請
    准宣告假執行。
二、被告則以：僅承認如附表編號1所示之性行為，後伊與劉祖
    望於109年2月29日向原告坦承此事後，即未再與劉祖望為不
    正之往來，亦否認其後有對原告為任何騷擾行為，或要求劉
    祖望要與原告離婚，原告也表示原諒伊與劉祖望先前之行為
    ，故迄至提起本件訴訟前，原告均未對伊提出任何通姦之刑
    事告訴或妨害配偶權民事訴訟。其後因劉祖望會傳送一些其
    和原告相處不睦的狀況予伊訴苦，因雙方為親戚而仍有所互
    動，而原告提出之LINE對話紀錄並無法證明伊與劉祖望於10
    9年2月29日後仍有何不正往來，原告復未提出其他證據以實
    其說，且原告與劉祖望之婚姻本就不睦，劉祖望亦有離婚之
    念頭，其請求顯有違誠信而權利失效等語，並為答辯聲明：
    ㈠原告之訴駁回。㈡如受不利之判決，願供擔保請准宣告免為
    假執行。
三、本件不爭執事項（見本院卷第442-443頁）：
　㈠原告係劉祖望之配偶，兩人於84年7月1日結婚迄今，並育有1
    子(84年生）、1女(87年生）。而被告則係劉祖望之表妹。
  ㈡被告與劉祖望曾於106年4月間，在花蓮縣萬榮鄉西林村某處
    工寮內，為如附表編號1所示之性行為1次。
  ㈢如本院卷第223-337頁的LINE對話，為被告與劉祖望間的對話
    。
  ㈣被告於109年2月29日前往原告家中理論，原告始知悉被告與
    劉祖望於106年4月間，有發生性關係。
  ㈤被告與劉祖望曾發生婚外情之事，為家族中之人所知悉。
  ㈥原告於國內跆拳道界具有一定名聲，現擔任教師。
四、爭點之所在（見本院卷第443頁）：
　㈠被告與劉祖望有無如附表編號2至10所示之性行為？
　㈡被告與劉祖望發生第一次性行為後，持續發生獨處及以電話
    簡訊傳遞有關感情糾葛之訊息，是否屬侵害原告配偶權之行
    為？
  ㈢兩造於109年2月29日就被告與劉祖望之婚外情發生爭執談判
    後，原告就被告與劉祖望於109年2月29日「之前」侵害原告
    配偶權行為，是否已生權利失效之效力？
  ㈣原告請求精神慰撫金800,000元，有無理由？　　
五、本院之判斷：　　　
　㈠按因故意過失不法侵害他人權利者，負損害賠償之責任；故
    意以背於善良風俗之方法，加損害於他人者亦同，民法第18
    4條第1項定有明文。又不法侵害他人之身體、健康、名譽、
    自由、信用、隱私、貞操，或不法侵害其他人格法益而情節
    重大者，被害人雖非財產上之損害，亦得請求賠償相當之金
    額，其名譽被侵害者，並得請求回復名譽之適當處分；且此
    於不法侵害他人基於父、母、子女或配偶關係之身分法益而
    情節重大者準用之，同法第195條第1項、第3項亦規定甚明
    。又婚姻係以夫妻之共同生活為其目的，配偶應互相協力保
    持其共同生活之圓滿安全及幸福，而夫妻互守誠實，係為確
    保其共同生活之圓滿安全及幸福之必要條件，故應解為配偶
    因婚姻契約而互負誠實之義務，配偶之一方行為不誠實，破
    壞共同生活之圓滿安全及幸福者，即為違反因婚姻契約之義
    務而侵害他方之權利（最高法院55年台上字第2053號判例意
    旨參照）。執此以觀，基於身分關係而生之配偶法益亦屬應
    受保護之權益範疇，是如於明知對方為有配偶之人前提下，
    不法侵害他人基於配偶關係之身分法益，此不法侵害行為縱
    非通姦或相姦行為，倘夫妻任一方與他人間存有逾越結交普
    通朋友等一般社交行為之不正常往來，且其侵害配偶所享有
    普通友誼以外情感交往之獨占權益之程度，已達破壞婚姻制
    度下共同生活之信賴基礎之程度（即達情節重大程度），則
    該第三人與不誠實之配偶即為侵害配偶權益之共同侵權行為
    人，對於他方之配偶自應構成侵權配偶權之行為。末按法院
    對於非財產上損害之酌定，應斟酌雙方之身分、地位、資力
    與加害之程度及其他各種情形核定相當之數額，其金額是否
    相當，自應依實際加害情形與被害人所受之痛苦及雙方之身
    分、地位、經濟狀況等關係決定之（最高法院85年台上字第
    460號民事判決意旨參照）。 　　
　㈡茲就原告所指被告侵害原告配偶權行為，審酌如下：
　　⒈被告「有」如附表編號1所示侵權原告配偶權行為。
　　　查被告與劉祖望曾於106年4月間，在花蓮縣萬榮鄉西林村
      某處工寮內，為如附表編號1所示之性行為1次，已如前揭
      三、㈡所述，是被告有如附表編號1所示侵權原告配偶權行
      為，已堪認定。
　　⒉原告「未」證明被告與劉祖望有如附表編號2至10所示之性
      行為。
  　  ⑴按當事人主張有利於己之事實者，就其事實有舉證之責
        任，民事訴訟法第277條前段定有明文。而侵權行為之
        成立，須行為人因故意過失不法侵害他人權利，即行為
        人須具備歸責性、違法性，並不法行為與損害間有相當
        因果關係，始能成立，且主張侵權行為損害賠償請求權
        之人，對於侵權行為之成立要件應負舉證責任。若原告
        未能就上開事項舉證證明之，則被告就其抗辯事實即令
        不能舉證，或所舉證據尚有疵累，仍應駁回原告之請求
        （最高法院96年度台上字第158號民事判決參照）。
　　  ⑵原告主張被告與劉祖望有如附表編號2至10所示之性行為
        云云，為被告所否認，並以前詞置辯，揆諸前揭說明，
        自應由原告負舉證之責。查此部分主張，原告僅提出劉
        祖望之自白書（附手機定位資料），並未提出其他證據
        以供本院審認。本院審酌劉祖望與原告仍為夫妻關係，
        本件原告並未併同對劉祖望起訴，且經本院曉諭原告亦
        未聲請傳訊劉祖望到庭作證等情，以難期劉祖望毫無偏
        頗的對上揭內容為自白，自難逕以採信。是原告就此部
        分事實既無法舉證以實其說，尚不足為不利被告之認定
        ，難認被告與劉祖望有如附表編號2至10所示之性行為
        。
　　⒊被告與劉祖望發生第1次性行為後，仍持續發生單獨相處（
      即僅有被告與劉祖望2人在場）及以電話簡訊傳遞有關感
      情糾葛之訊息等情，仍屬侵害原告配偶權之行為。
　　  ⑴被告除與劉祖望有如附表編號1所示之性行為外，其後仍
        多次在西林村老家附近，與劉祖望開車外出而單獨相處
        等情，復為被告所陳明（見本院卷第440頁）。再審視
        前揭三、㈢所示之被告與劉祖望間於110年3月25日至4月
        9日之LINE對話紀錄，其中有：「（被告)你老婆、我老
        婆，這些稱呼很習慣吧！你只是在我面前改口而已。說
        順了還是會脫口說出原來的話。」、「（劉祖望）我稱
        他是羅老師而已。」、「（被告）謊言又來了。」、「
        （劉祖望回傳男女碰鼻愛心貼圖）。」、「（被告）是
        不是你離婚這樣的事就沒了？羅老師的老公這頭銜仍在
        。你享受那麼久，怎麼放？」、「（被告)我的感受呢
        ，更不是你去體會的，你只要打砲就好，你只會在意打
        砲爽不爽，其他的事就不要我問。」、「（劉祖望）不
        體會我還會要去找你嗎？我沒有在關心你嗎？」、「（
        被告）關心打砲有沒有舒服？」、「（劉祖望）你沒舒
        服嗎？」、「（被告）只要舒服就好，是嗎？」、「（
        劉祖望）不舒服可以一直要嗎？」、「（被告）我為何
        要無限期的等待？在你這樣被動的等待別人給你答案的
        人身上。是恨讓我還在這裡。是恨，讓我不離開。」、
        「（劉祖望）你就恨我吧！我自己認了，不要再跟我說
        這些了，我已經跟他認了。」、「（被告）我很想你。
        想你。」等語；另於110年4月10日的對話，被告對有關
        其家人勸說其停止與劉祖望交往及見面等情，向劉祖望
        表示：「這個部分，我不會給答案，人生沒有絕對的事
        ...以上是我自己的選擇。」，並以：「你要真的負責
        就是離開，你也沒資格擁有家庭」等語勸說劉祖望與原
        告離婚（見本院卷第396-398）等情。可知被告於其與
        劉祖望不倫情事於109年2月29日為原告知悉後，仍與劉
        祖望過從甚密，亦有對劉祖望只要性關係卻不願與原告
        離婚之情形充滿怨懟，並積極勸說劉祖望與原告離婚，
        足認被告與劉祖望確有超越親戚情誼之男女交往私情。
        本院審酌被告與劉祖望侵害原告配偶權情事為原告所悉
        後，被告本應更加注意自己言行，惟其仍未加以收斂，
        而仍與劉祖望發生獨處，甚或有埋怨劉祖望未離婚而使
        其空等之語，並積極勸說劉祖望與原告離婚，是其此部
        分行為已侵害原告配偶權甚明。
　㈢被告與劉祖望於109年2月29日之前侵害原告配偶權行為，並
    無權利失效原則之適用。
　　⒈被告主張兩造於109年2月29日就其與劉祖望之婚外情發生
      爭執談判，已為原告知悉且原諒，原告就此之前侵害其配
      偶權之行為，應生權利失利之效力云云。惟被告於109年2
      月29日前往原告家中理論，原告始知悉此婚外情一事，已
      如前揭三、㈣所述，然因劉祖望保證願斷絕此婚外情，原
      告才暫時隱忍，尚不足就此據認原告就被告與劉祖望之交
      往情形，已有容認或原諒之情形。
　　⒉按權利失效係源於誠信原則，應以權利人不行使權利，確
      已達相當之期間，致義務人產生正當之信賴，信任權利人
      將不再行使其權利，並以此作為自己行為之基礎，對義務
      人之行為有應加以保護之情形，而依一般社會之通念，權
      利人如對之行使權利，有違誠信原則，始足當之。查原告
      提起本件訴訟，乃基於侵權行為法律關係及民法對於配偶
      權之保障，屬權利正當行使。原告於109年2月29日知悉劉
      祖望與被告間之婚外情後，於110年6月28日向本院提起本
      訴，並無權利長期間不行使之情形，衡情堪認此係原告避
      免事態惡化，靜待劉祖望悔過回歸家庭、打消離婚之舉。
      故被告執此主張本件原告應有權利失效原則適用，亦難採
      認。
  ㈤本院審酌被告為專科畢業，於108至109年所得分別為860,015
    元、843,757元，名下有房屋2筆、土地1筆、田賦3筆、汽車
    1部，財產頗豐(見本院卷第49-56頁、第442頁）；及原告係
    臺灣師範大學研究所碩士畢業，於國內跆拳道界具有一定名
    聲，現擔任國中老師，也在國內各項跆拳道比賽擔任裁判，
    於108至109年所得分別為1,438,393元、1,436,373元，名下
    無財產(見本院卷第33-44頁、第442頁）等情。復參酌被告
    為劉祖望表妹，兩造及劉祖望3人於109年2月29日談判後，
    被告仍持續與張祖望獨處、傳訊交往，且此不倫情事為家族
    所知悉等情，故原告因此所受困窘及社會壓力而生之精神痛
    苦，可想而知，足認本件被告侵害原告配偶權之程度重大且
    對原告影響深遠，認原告因本件所得請求之精神慰撫金以50
    0,000元為恰當，逾此範圍之請求尚屬過高，不應准許。
　㈥末按給付無確定期限者，債務人於債權人得請求給付時，經
    其催告而未為給付，自受催告時起，負遲延責任。其經債權
    人起訴而送達訴狀，與催告有同一之效力，民法第229條第2
    項定有明文。又遲延之債務，以支付金錢為標的者，債權人
    得請求依法定利率計算之遲延利息。但約定利率較高者，仍
    從其約定利率；而應付利息之債務，其利率未經約定，亦無
    法律可據者，週年利率為百分之5，亦為同法第233條第1項
    及第203條所明定。本件侵權行為之債係未定期限之債，而
    本件起訴狀繕本係於110年7月8日寄存於被告住所地之花蓮
    縣警察局鳳林分局西林派出所，有卷附送達證書可憑（本院
    卷第79頁），經10日（即自110年7月19日）發生送達效力，
    是原告請求自起訴狀繕本送達翌日即110年7月20日起至清償
    日止，按週年利率5%計算之利息，自屬有理。
六、綜上所述，原告本於侵權行為之法律關係，請求被告給付精
    神慰撫金500,000元，及自110年7月20日起至清償日止，按
    週年利率5%計算之利息，洵屬正當，應予准許。至原告逾上
    開部分之請求，即屬無據，應予駁回。
七、本件原告勝訴部分，係所命給付之金額未逾500,000元之判
    決，依民事訴訟法第389條第1項第5款規定，應依職權宣告
    假執行；並依同法第392條第2項規定，宣告被告預供擔保，
    得免為假執行。至原告敗訴部分，其假執行之聲請，因訴之
    駁回而失所附麗，不應准許。
八、本件事證已臻明確，兩造其餘攻擊防禦方法及舉證，核於判
    決結果不生影響，爰不一一論斷，附此敘明。
九、訴訟費用負擔之依據：民事訴訟法第79條。 
中    華    民    國    111   年    3     月     8    日
                  民事第一庭  法  官  李立青
上列正本證明與原本無異。
如對本判決不服，應於送達後20日內，向本院提出上訴狀（應抄
附繕本）。　　　　　　　　　     
中　　華　　民　　國　　111 　年　　3 　　月　　8 　　日
                              書記官  洪美雪
附表：                 
編號 時     間 地     點 1 106年4月2-5日 花蓮縣萬榮鄉○○村老家工寮 2 108年1月16日 花蓮縣瑞穗鄉紅葉溫泉旅社 3 108年1月17日 花蓮縣玉里鎮安通溫泉旅社 4 108年2月12-16日 花蓮縣萬榮鄉○○村 5 108年3月16-17日 同上 6 108年4月10-11日 同上 7 108年5月17-21日 同上 8 108年6月7-9日 同上 9 109年10月5-7日 同上 10 110年2月14-16日 同上